臺灣新北地方法院民事裁定
111年度消債更字第222號
聲  請  人
即 債務 人  吳睿心    
代  理  人  陳奕安律師（法扶律師）
上列聲請人依消費者債務清理條例聲請更生事件，本院裁定如下
：
    主  文
債務人甲○○自中華民國111年9月19日上午10時起開始更生程序。
命司法事務官進行更生程序。
    理  由
一、按債務人不能清償債務或有不能清償之虞者，得依本條例所
    定更生程序，清理其債務；債務人無擔保或無優先權之債務
    總額未逾新臺幣（下同）1,200萬元者，於法院裁定開始清
    算程序或宣告破產前，得向法院聲請更生；債務人對於金融
    機構負債務者，在聲請更生或清算前，應向最大債權金融機
    構請求協商債務清償方案，或向其住、居所地之法院或鄉、
    鎮、市、區調解委員會聲請債務清理之調解；協商或調解成
    立者，債務人不得聲請更生或清算，但因不可歸責於己之事
    由，致履行有困難者，不在此限，消費者債務清理條例（下
    稱消債條例）第3條、第42條第1項、第151條第1項、第151 
    條第7項分別定有明文。又法院開始更生程序之裁定，應載
    明其年、月、日、時，並即時發生效力；法院裁定開始更生
    或清算程序後，得命司法事務官進行更生或清算程序，必要
    時得選任律師、會計師或其他適當之自然人或法人一人為監
    督人或管理人，消債條例第45條第1項、第16條第1項亦有明
    文。
二、本件聲請意旨略以：聲請人於民國93年間因聽從謝姓友人建
    議以自己之名義貸款購買及裝潢房屋，以作為兩人未來同居
    之用，該友人向其表示會按月支付貸款，惟於購買房屋後3
    至5個月即避不見面。因當時收入不足以支應前述貸款還款
    及日常生活支出，因而採取以債養債之方式，向銀行借款償
    還債務。又聲請人為增進語文能力以獲得更好的工作機會，
    而向康仕坦實業股份有限公司購買美語課程，然因內容過於
    艱澀而未繼續上課。目前累積債務總額為5,436,048元，於
    消債條例施行後，曾依消債條例第151條第1項向本院聲請前
    置調解，惟調解期日最大債權金融機構中國信託商業銀行股
    份有限公司（下稱中國信託銀行）未出席，因而調解不成立
    ，爰於法院調解不成立時以言詞聲請更生程序等語。
三、本院認定如下：
  ㈠聲請人於本件更生之聲請前曾向本院聲請前置調解，但最大
    債權金融機構即中國信託銀行於111年4月21日以債權人債權
    陳報狀稱：因聲請人聲請調解主係為取得調解不成立證明，
    以利後續程序進行，故調解期日不出席，請鈞院核發調解不
    成立證明等語，此有中國信託銀行111年4月21日債權人債權
    陳報狀陳報狀、調解程序筆錄（見111年度司消債調字第133
    號卷〈下稱調解卷〉第91、95頁）在卷可證，可見聲請人確有
    依照消債條例第151條第1項規定向本院聲請債務清理調解。
  ㈡本件聲請人所提更生之聲請可否准許，須審究聲請人的情況
    是否符合消債條例第3條「債務人不能清償債務或有不能清
    償之虞者」之要件。經查：
　 ⒈聲請人主張其有不能清償債務之情事，業據其提出全國財產
     稅總歸戶財產查詢清單、郵政存簿儲金簿封面暨內頁、華
     南銀行存摺封面暨內頁、聯邦銀行帳戶資料、財產及收入
     狀況報告書、債權人清冊、財團法人金融聯合徵信中心查
     詢當事人綜合信用報告回覆書、108至109年度綜合所得稅
     各類所得資料清單、收入證明、109至111年薪資單、110至
     111年領隊收入證明、職員/導遊/領隊代領傭金證明、勞工
     保險被保險人異動整合查詢、現戶全戶戶籍謄本、衛生福
     利部中央健康保險署個人投退保資料、人壽商業保險同業
     公會保險業通報作業資訊系統資料查詢結果表、國泰人壽
     保單帳戶價值一覽表、富邦人壽保單價值查詢資料、全球
     人壽保單投保證明、收入統計表、國泰人壽保單資料、國
     華人壽保單資料、富邦人壽保單資料等資料（見調解卷第7
     至46頁，本院卷第47至178、201、219至221頁）為證，堪
     認屬實。
　 ⒉聲請人主張其每月必要支出為個人生活支出14,681元（含伙
     食費3,000元、日常消耗品1,000元、電話費699元、交通費
     2,400元、醫療費250元、富邦人壽保險費1,665元、國泰人
     壽保險費2,651元、全球人壽保險費116元、勞健保費2,400
     元）、1名未成年子女扶養費7,320元等項，共計22,001元
     等語。
　　 ⑴就聲請人主張每月支出富邦人壽保險費1,665元、國泰人
       壽保險費2,651元、全球人壽保險費116元部分，核其性
       質係屬商業保險，非屬必要生活費用之支出，故不予列
       入計算。故聲請人每月支出應認為10,249元（計算式：1
       4,681元－富邦人壽保險費1,665元－國泰人壽保險費2,651
       元－全球人壽保險費116元＝10,249元）為適當。
　　 ⑵就每月支出未成年子女扶養費7,320元部分，聲請人提出1
       08至109年度綜合所得稅各類所得資料清單、全國財產稅
       總歸戶財產查詢清單、現戶全戶戶籍謄本等件供參（見
       本院卷第183至189頁），可見該名未成年子女名下無不
       動產亦無固定薪資收入，難認足以維持基本日常生活支
       出，故聲請人主張每月給予其扶養費7,320元尚屬合理。
　　 ⑶本院考量聲請人的家庭狀況、工作型態、目前社會經濟消
       費之常情，認為聲請人主張負擔上述必要費用的支出數
       額，並未逾一般人生活程度。且消債條例之立法目的，
       除使債務人得透過更生程序清償債務、重建其經濟生活
       ，也應保障債務人及其親屬於更生方案履行期間內，得
       保有符合人性尊嚴之最低基本生活，以及保留債務人於
       各項目中費用留用之彈性，以維持債務人及其親屬最基
       礎生活水準。因此，聲請人上述主張尚屬合理。
　 ⒊本件聲請人目前每月平均收入約為19,270元【計算式：（11
     ,813元＋30,585－2,229元＋17,640元）÷3＝19,270元，元以下
     四捨五入】，扣除上開每月必要生活支出後餘額為1,701元
     （計算式：19,270元－10,249元－7,320元＝1,701元），且本
     件最大債權人中國信託銀行函覆本院，認聲請人係為取得
     調解不成立證明而未提供調解方案，亦未出席調解程序等
     情，已如前述。而前置調解程序中債權人已陳報之債權金
     額合計為5,436,048元，若以每月可用餘額1,701元償還積
     欠之債務5,436,048元，尚須約266.3年（計算式：5,436,0
     48元÷1,701元÷12月≒266.3年）才可將上列債務清償完畢，
     是以本院審酌聲請人現況之財產、勞力及信用等清償能力
     ，以聲請人每月收入於扣除合理之基本生活費用後，堪信
     已不能清償前開所負無擔保或無優先權債務5,436,048元。
     從而，聲請人所為本件更生聲請，符合消債條例第3條所定
     之要件。
四、綜上所述，本件聲請人為一般消費者，並未從事營業活動。
    其有無法清償債務之虞的情事發生，又所負無擔保或無優先
    權之債務，並未逾1,200萬元，且未經法院裁定開始清算程
    序或宣告破產，又查無消債條例第6條第3項、第8條或第46
    條各款所定駁回更生聲請之事由存在，則聲請人聲請更生，
    於法有據，應予准許，爰裁定如主文。
五、聲請人於更生程序開始後，應另提出足以為債權人會議可決
    或經法院認為公允之更生方案以供採擇，俾免更生程序進行
    至依消債條例第61條規定應行清算之程度，附此敘明。
六、依消債條例第11條第1項、第45條第1項、第16條第1項，裁定如主文。　　　　　　　　　　　　　　
中　　華　　民　　國　　111 　年　　9 　　月　　19　　日
              民事第六庭    法　官　許映鈞
以上正本證明與原本無異。
本件裁定不得抗告。
本裁定已於民國111年9月19日上午10時公告。
中　　華　　民　　國　　111 　年　　9 　　月　　19　　日
                            書記官　陳逸軒